【裁判字號】    98,訴,588
【裁判日期】    980527
【裁判案由】    侵權行為損害賠償
【裁判全文】
臺灣高雄地方法院民事判決               98年度訴字第588號
原      告  甲○○
被      告  乙○○
上列當事人間請求侵權行為損害賠償事件，經本院於民國98年5
月14日言詞辯論終結，判決如下：
  主  文
被告應給付原告新臺幣壹萬元，及自民國九十八年一月七日起至
清償日止，按年息百分之五計算之利息。
原告其餘之訴駁回。
訴訟費用由被告負擔六十分之一，餘由原告負擔。
本判決第一項得假執行。
  事實及理由
一、原告主張：被告與訴外人林主國因車禍案件，於民國96年9
    月14日中午12時許在本院調解室進行調解，詎被告於調解進
    行中，以「流氓」、「像流氓」等言語辱罵陪同林主國出席
    之原告，貶損原告之人格及社會評價。被告之辱罵行為，業
    經本院以97年度審簡字第895 號、97年度簡上字第636 號刑
    事判決判處拘役15日確定。原告因被告之行為，受有精神上
    之損害新台幣（下同）600,000 元，爰依侵權行為之法律關
    係，聲明請求被告給付600,000 元，及自98年1 月7 日起至
    清償日止，按年利率5%計算之利息。
二、被告則以：其並未以「流氓」、「像流氓」等言語辱罵原告
    等語資為抗辯，並聲明請求駁回原告之訴。
三、兩造爭執及不爭執事項：
  (一)不爭執事項：
    1.被告與林主國因車禍案件，於上開時地進行調解，當時林
      主國由原告陪同出席。
    2.被告於上開時地以「流氓」、「像流氓」等言語辱罵原告
      ，經本院以97年度審簡字第895 號、97年度簡上字第636
      號刑事判決判處拘役15日確定。
  (二)爭執事項：
    1.被告是否有以上開言詞辱罵原告之行為？是否應對原告負
      損害賠償責任？
    2.如被告應負賠償責任，原告得請求之金額為若干？
四、本院判斷：
  (一)按「不法侵害他人之身體、健康、名譽或自由者，被害人雖
    非財產上之損害，亦得請求賠償相當之金額，民法第一百九
    十五條第一項前段規定甚明。而名譽為人格之社會評價，名
    譽有無受侵害，應以社會上對其評價是否貶損以為斷。刑法
    上妨害名譽罪之成立，固以公然侮辱或意圖散布於眾而指摘
    或傳述足以毀損他人名譽之事為要件。惟在民法上，若已將
    足以毀損他人名譽之事表白於特定第三人，縱未至公然侮辱
    之程度，且無散布於眾之意圖，亦應認係名譽之侵害，蓋既
    對於第三人表白足以毀損他人名譽之事，則其人之社會評價
    ，不免因而受有貶損。」最高法院86年度台上字第305 號裁
    判足參。查：本件被告有於上揭時地以「流氓」、「像流氓
    」等言語辱罵原告之事實，業據當天在場之人蔡順斌於前開
    刑事案件審理時證稱：「當時請被告提出車禍相關事證，金
    額被告希望提高到60幾萬，甲○○就說如果你的損失金額沒
    有那麼高，你要求這麼高，就有可能成立誣告，被告聽到就
    惱羞成怒，就說流氓、像流氓。」「他沒有針對林主國回應
    ，因為它是針對甲○○講的話回應」「很激烈、很大聲，聽
    的出來是在罵甲○○」等語屬實（見97年度簡上字第636 號
    刑事卷第72頁），經核上開證人所證與原告所主張之事實相
    符，是足認被告於當日確有以「流氓」、「像流氓」等言語
    辱罵原告，而以「流氓」、「像流氓」等言語在第三人之前
    辱罵原告，確足以毀損原告之名譽，而貶損原告之社會評價
    ，且被告亦因妨害原告名譽之行為，經本院以97年度審簡字
    第895 號、97年度簡上字第636 號刑事判決判處拘役15日確
    定，此亦有該判決書在卷足參，從而，被告有侵害原告名譽
    之事，應可認定，被告上開所辯，洵無足採。
  (二)按「不法侵害他人之身體、健康、名譽、自由、信用、隱私
    、貞操，或不法侵害其他人格法益而情節重大者，被害人雖
    非財產上之損害，亦得請求賠償相當之金額。」民法第195
    條第1 項定有明文。又按「慰藉金之賠償須以人格權遭遇侵
    害，使精神上受有痛苦為必要，其核給之標準固與財產上損
    害之計算不同，然非不可斟酌雙方身分資力與加害程度，及
    其他各種情形核定相當之數額。」最高法院51年度台上字第
    223 號判例足資參照。查原告為研究所畢業，目前從事房地
    產生意，月入200,000 元左右，名下有房屋11間、土地18筆
    ，而被告為大專畢業，前為裝潢工人，目前無工作，名下有
    房屋1 間、土地2 筆等情，業經兩造陳明，且有兩造稅務電
    子閘門財產所得調件明細表（見本院卷第13頁至21頁）在卷
    可憑。是本院審酌前開兩造之身分、地位、經濟狀況、及本
    件事故之發生乃因於車禍調解時被告對原告所為之言語不滿
    而生，其所為之加害程度非高，另因被告所為之言語造成原
    告痛苦之程度等一切情狀，認原告請求精神慰撫金之數額以
    10,000元為適當，逾此數額之請求，即難准許。
五、綜上所述，被告既有侵害原告之名譽權，則原告依侵權行為
    之法律關係，請求被告給付精神慰撫金10,000元，及自98年
    1 月7 日起至清償日止，按年息百分之5 計算之利息，為有
    理由，應予准許，至逾此範圍之請求，為無理由，應予駁回
    。
六、本件原告勝訴部分係關於財產權之訴訟，所命給付之金額未
    逾500,000 元之所為被告敗訴判決，應依民事訴訟法第389
    條第1 項第5 款規定，依職權宣告假執行。
七、據上論結，本件原告之訴為一部有理由，一部無理由，依民
    事訴訟法第79條、第389 條第1 項第5 款，判決如主文。
中    華    民    國    98    年    5     月    27    日
                     民事第六庭審判長法  官  楊國祥
                                     法  官  李怡諄
                                     法  官  林書慧
正本係照原本作成。
如對本判決上訴，須於判決送達後20日內向本院提出上訴狀。
中    華    民    國    98    年    5     月    27    日
                                     書記官  鄭淑華


司法院資訊處製作；財團法人民間司法改革基金會備份。
